臺灣臺東地方法院刑事判決　　　　　　　　　　　　　九十三年度交易字第五四號
　　公　訴　人　臺灣臺東地方法院檢察署檢察官
　　被　　　告　庚○○
右列被告因過失傷害案件，經檢察官提起公訴（九十三年度偵續字第一○號），本院
判決如左：
    主  文
庚○○因過失傷害人，累犯，處拘役貳拾日，如易科罰金，以參佰元折算壹日。
    事  實
一、庚○○前於民國八十七年間，因詐欺案件，經臺灣高等法院花蓮分院判處有期徒
    刑四月確定，於八十八年八月十一日執行完畢。於九十二年四月十九日晚上八時
    許，駕駛車牌號碼ＨＭ─八二二三號自小客車，沿臺東縣卑南鄉○○村○○路，
    欲往關山方向行駛，行經該路台電東區二○五二─○○燈桿左十五點七公里處時
    ，應注意汽車行駛時，駕駛人應注意車前狀況，並隨時採取必要之安全措施，及
    行經人車擁擠處所，應減速慢行，作隨時停車之準備，而依當時天候陰，路面乾
    燥無缺陷，道路無障礙物，視距良好，並無不能注意之情事，竟疏於注意及此，
    已見到己○○、乙○○帶同三歲之幼兒戊○○（八十八年十月十日生），自其車
    左前方之對向馬路橫越快車道，已行至對向快車道靠近中心線處，正欲自其車前
    橫越快車道至其右前方路旁時，仍未減速慢行作隨時停車之準備，亦未注意車前
    狀況，並隨時採取必要之安全措施（如先行鳴按喇叭，並等待前方人車適當之回
    應再通行），仍貿然前進，適戊○○趁其父母疏於注意之際，逕向前奔行橫越道
    路，庚○○見狀煞車不及，致其車右前方撞擊戊○○，使戊○○受有雙側股骨骨
    折、左側複雜性粉碎性骨折、右側股骨近端骨折之傷害。庚○○肇事後，於犯罪
    未被有偵查權之機關或公務員發覺前，即主動以電話報警處理，並於警員前往現
    場處理時，在場自首表明係肇事者，並進而接受本件裁判。
二、案經戊○○之法定代理人己○○、乙○○訴由臺東縣警察局臺東分局報請臺灣臺
    東地方法院檢察署檢察官偵查起訴。
    理  由
一、訊據被告庚○○固坦承有於右揭時地駕車肇事，致被害人戊○○受有傷害之事實
    ，惟辯稱：伊當時車速很慢，且已注意車前狀況，本件係由於被害人突然脫離其
    父母而衝到快車道上，伊事先無法預見，致閃避不及，才會撞及被害人云云。經
    查：
（一）右揭犯罪事實業據告訴人己○○於警詢中指訴綦詳，並有臺東縣警察局道路交
      通事故調查報告表及所附事故現場圖、馬偕紀念醫院臺東分院開具之被害人戊○○診斷證明書一紙及現場照片八幀在卷可稽。
（二）依卷附警繪道路交通事故調查報告表之事故現場圖所繪及肇事經過摘要記載，
      並對照卷附照片，本件被害人係在快車道上遭被告車輛撞擊，而現場並未留有
      煞車痕，足見被告當時車速並非太快，被告辯稱其車速不到三十公里乙情，應
      堪採認。惟被告固堅稱本件車禍撞擊點，係在其車頭左前方處，證人即當時車
      上乘客丁○○、丙○○亦為相同證述，然證人二人均為被告友人，不免有偏袒
      被告之心理，且距本件事發時間已久，是否記憶無誤，亦有待商榷，況當時坐
      在車上右前座之證人丙○○證稱：被害人倒地處係在被告車子的右前方，約相
      當於法庭應訊處至檢察官席之距離等語（見本院九十四年八月十一日審判筆錄
      ），衡以被告車速緩慢，撞擊力道非大，果係車輛左前方撞擊被害人，應不致
      於將被害人撞到如此遠之距離，再參以事故現場圖復記載被告車子引擎蓋右下
      側有摩擦痕，及被害人倒地位置，自應以被告車輛右前方為撞擊點，為合理之
      認定。
（三）證人丁○○、丙○○均證稱：當時被害人是由對向快車道過來，準備要過馬路
      等語（見同前審判筆錄），即被告亦自承：伊看到被害人及其父母時，他們是
      在對向車道靠近道路中心線的位置，正站在該處準備過馬路，他們有等伊前面
      的車子過去，伊心想他們有等前面的車子先過，也一定會等到伊的車子過去後
      才會過馬路等語，可見被告對被害人將穿越其前方快車道乙事已有所悉，其辯
      稱是被害人突然衝出，致無法預見云云，顯不足採。
（四）又肇事現場為雙向二車道道路，設有分向線，瀝青混凝土路面，路面狀態乾燥
      、無缺陷、無障礙物、標線明顯，此有現場圖及現場照片可佐。是以，以被告
      已看到被害人準備過馬路，且被害人為三歲稚兒，奔跑速度不可能太快，但被
      告卻仍煞車不及，致車輛右前方撞及跑入快車道之被害人等情觀之，可見被告
      行駛於上開路段並未減速慢行作隨時停車之準備，且本件撞擊點係在被告車輛
      右前方，足見被害人已接近道路中心始遭被告撞及，茍被告駕車之際，能減速
      慢行並注意車前狀況，當可及早目視及被害人奔跑至道路上之情形，且有足以
      反應之距離可供其暫停或採取其他必要之安全措施；被告自承：伊未按喇叭等
      語，足見其並未做隨時停車之準備，並注意車前狀況，採取如鳴按喇叭以提醒
      過路之人車注意等必要措施，在可見被害人有可能橫越快車道，仍貿然行駛之
      情形下，致閃避不及撞及奔跑在道路上之被害人。
（五）按汽車行人車擁擠處所，應減速慢行，作隨時停車之準備；另汽車行駛時，駕
      駛人應注意車前狀況，並隨時採取必要之安全措施，道路交通安全規則第九十
      三條第一項第三款、九十四條第三項分別定有明文。被告持有合格之駕駛執照
      ，對於上開規定目應知之甚詳，於前揭時地駕駛車輛自應注意該等規定，而依
      卷附道路交通事故調查報告表所載，肇事當時天候陰，路面乾燥，道路無障礙
      物，並無不能注意之情事，被告竟疏不注意，行經靠近夜市之人車擁擠處所時
      ，仍未減速慢行，作隨時停車之準備，並隨時採取必要之安全措施，猶貿然前
      進，以致肇事，其行為自有過失。且本件車禍經臺灣省花東區車輛行車事故鑑
      定委員會、臺灣省車輛行車事故覆議鑑定委員會及中央警察大學鑑定結果，亦
      均認被告駕車未注意車前狀況，為肇事次因，有鑑定意見書各乙份在卷可稽，
      益徵被告之行為確有過失。
（六）又被告因其過失之行為致被害人受有雙側股骨骨折、左側複雜性粉碎性骨折、
      右側股骨近端骨折之傷害，亦有馬偕紀念醫院臺東分院診斷證明書一紙在卷可
      稽。故被告之過失行為與被害人所受傷害間，具有因果關係甚明。雖被害人之
      父母疏縱被害人擅自穿越車道，未注意左右來往車輛，為肇事主因，亦與有過
      失，但被告仍難辭過失之責。
（七）綜上，被告所辯無非卸責之詞，本件事證已臻明確，被告犯行洵堪認定。
二、核被告所為，係犯刑法第二百八十四條第一項前段之過失傷害罪。被告有前揭事
    實欄所載之前科素行，此有臺灣高等法院被告全國前案紀錄表一份附卷可按，其
    於有期徒刑執行完畢後五年內再犯本罪，為累犯，應依法加重其刑。又被告於犯
    罪未被有偵查權之機關或公務員發覺前，即主動報警處理，並於警員前往現場處
    理時，在場自首表明係肇事者，並進而接受本件裁判之情，有臺東縣警察局道路
    交通事故肇事人自首情形紀錄表一紙在卷足憑，應依自首之規定減輕其刑，並依
    法先加後減之。爰審酌被告之素行資料、對被害人所造成之傷害非輕，其於本件
    事故之過失程度輕微，並曾試圖與告訴人和解，惟因告訴人請求之賠償金額過高
    而和解不成，非無賠償誠意等一切情狀，量處如主文所示之刑，並諭知易科罰金
    之折算標準，以資懲儆。
據上論斷，應依刑事訴訟法第二百九十九條第一項前段，刑法第二百八十四條第一項
前段、第四十七條、第六十二條前段、第四十一條第一項前段，罰金罰鍰提高標準條
例第一條前段、第二條，判決如主文。
本案經檢察官甲○○到庭執行職務。
中      華      民      國      九十四      年      八      月  二十四  日
                                  臺灣臺東地方法院刑事第三庭
                                      審判長法  官  楊力進
                                            法  官  連雅婷
                                            法  官  范乃中
右正本證明與原本無異。
如不服本判決，應於判決送達後十日內向本院提出上訴狀。（須附繕本）
「切勿逕送上級法院」
                                            書記官  陳俊德
中      華      民      國      九十四      年      八      月  二十六  日
附記
中華民國刑法第二百八十四條第一項前段
(過失傷害罪)
因過失傷害人者，處六月以下有期徒刑、拘役或五百元以下罰金，致重傷
者，處一年以下有期徒刑、拘役或五百元以下罰金。
中華民國刑法第四十七條
(累犯)
受有期徒刑之執行完畢，或受無期徒刑或有期徒刑一部之執行而赦免後，
五年以內再犯有期徒刑以上之罪者，為累犯，加重本刑至二分之一。
